臺灣高等法院臺中分院刑事判決　　　　　　民國九十二年度上訴字第二一四四號
　　上　訴　人
　　即　被　告　甲○○
　　選任辯護人　陳益軒
　　　　　　　　黃柏霖
右上訴人因偽造文書等案件，不服臺灣彰化地方法院中華民國九十二年九月四日第一
審判決（民國九十二年度訴字第一○一○號，起訴案號：臺灣彰化地方法院檢察署民
國九十二年度偵字第四八四九號），提起上訴，本院判決如左：
    主      文
上訴駁回。
    事      實
一、甲○○曾因侵占案件，經原審法院判處有期徒刑七月確定，（現尚在台灣彰化分
    監執行中），仍不知悔改，復於民國（下同）九十二年四月四日晚間，與同事乙○○（原名張高材），丁○○、詹志鵬等人，前往彰化縣員林鎮之金馬餐廳用餐
    後，四人再相約至台中市「喜歡女飲料店」飲酒，而由於乙○○席間已有喝酒，
    遂由甲○○駕駛乙○○之車牌號碼二Ｋ─九七八八號自用小客車搭載四人前往，
    途中當車行經彰化縣花壇鄉附近之台大加油站時，即由乙○○以其皮夾內自己所
    有之臺灣中小企業銀行（下稱臺灣企銀）所核發之卡號00000000000
    00000之ＶＩＳＡ信用卡一張刷卡加油，待乙○○刷卡完畢後，該信用卡放
    回原皮夾內，並放在車內駕駛座扶手之置物箱內。詎甲○○見狀後竟萌生為自己
    不法所有之意圖，待抵達台中市○○路一八一號「喜歡女飲料店」後，即先將車
    輛交予代客泊車之服務生停放後，再向服務生拿取車輛鑰匙，隨後趁無人注意之
    際，利用機會返回乙○○之車上，以徒手竊取得乙○○所有放在置物箱內之該皮
    夾，再自皮夾內取出該信用卡之方式，竊得該信用卡一張。
二、甲○○於竊得乙○○所有之該信用卡後，遂基於意圖為自己不法所有及行使偽造
    文書之概括犯意，在未得乙○○之同意下，即持該信用卡自九十二年四月四日晚
    上十時五十一分起至同年月六日凌晨一時四十九分止，連續在台中市及彰化縣等
    地之「喜歡女飲料店」、「維多利亞視聽」及「小姑娘男女飲食店」等三家信用
    卡特約商店內消費（犯罪時間、地點、消費內容、金額及方式等，詳如附表所示
    ），並冒用乙○○之名義，在信用卡簽帳單上偽簽「張尚材」署名之方式施用詐
    術（甲○○將「高」字誤簽為「尚」字），表示乙○○（即張高材）為實際持卡
    人，而同意依據信用卡合約條件，按簽帳單金額付款發卡銀行之意，偽造該等簽
    帳單之私文書，再交付該偽造之簽帳單而行使之，使各該商店陷於錯誤，分別提
    供（唱歌）服務及交付酒類等商品飲用，足以生損害於乙○○、簽帳商店及信用
    卡聯合中心對信用卡管理之正確性。嗣經臺灣企銀發現有異而通知乙○○後，乙○○始知信用卡遭竊及盜刷等情事，隨即報警查獲甲○○，始知上情。
三、案經彰化縣警察局員林分局報告臺灣彰化地方法院檢察署偵查起訴。
    理      由
一、訊據上訴即被告甲○○（下稱被告）對於未經被害人乙○○同意，偽簽附表編號
    三、四、五所示之簽帳單，以供消費之事實供認不諱，惟否認有竊盜犯行，及否
    認有附表編號一、二所示之偽造文書、詐欺等犯行，並辯以，伊取用右開被害人
    之信用卡簽付附表編號一、二所示之簽帳單，係經被害人同意，且此部分之消費
    ，係由伊與被害人及丁○○、詹志鵬等共同分擔，並無偽簽被害人之信用卡，以
    付帳之必要云云。惟查：
  (一)右開竊盜信用卡、偽造簽帳單，以付附表所示五次之消費款之事實，已據被告於
    偵查時供認無訛，核與被害人於警訊、偵查及本院審理指訴之情節相符，其偽簽
    ，「張尚材」署名方式，以偽造簽帳單，供付消費款，亦經證人黃淋誼、張清塗
    、胡熙卿於警訊時證述綦詳，並有指認口卡片、信用卡消費明細表、調解書、還
    款收據、信用卡簽帳單影本附卷可證，足見被告於偵查時之自白與事實相符，應
    可認定。
　(二)被害人於本院審理陳稱：「開車前往台中喜歡女酒店，途中加油，由伊刷卡付款
    後，皮包放在手排檔地方」，「在喜歡女酒店因肚子餓，想外出吃東西，要離開
    才找皮包，發現皮包不見」，「向被告拿鑰匙到地下室停車場找皮包，沒有找到
    ，再至酒店包廂問被告，皮包是否你拿走，他把皮包還給我，當時只注意皮包內
    之錢，沒有注意信用卡不在的事」，「隔天上班時有去問被告當天消費如何算，
    信用卡有否在你處，有否看到，被告說他要幫我查是否在台中喜歡女酒店掉，他
    要幫我查詢」，又稱：「喜歡女酒店之消費，伊未說伊請客或由何人付」，證人
    即同往該酒店之丁○○亦證稱，未看到如何結帳等情（見本院卷第六四─六八頁
    ），被告對此部分結帳之情形，於本院審理時，亦表示無意見（見本院卷第七十
    一頁），據此可見被害人未將其右開信用卡交付被告，亦未同意或授權被告代其
    署名簽附表編號一、二部分簽帳單，以付款之情。又被告係與被害人同在附表一
    、二所示之處消費，若有同意或授權被告以其信用卡簽帳付此部分之消費款，按
    諸常情，應由在場之被害人於簽帳單簽名，斷無由被告擅自簽署「張尚材」者之
    可能，況被告於簽署此部分帳單後，理應將信用卡交還被害人，其竟未交還，而
    於嗣後，擅自繼續以該信用卡冒用「張尚材」之名義，偽簽附表編號三、四、五
    所示之簽帳單，以供其消費此部分為被告供認無異，已如上述），更有違常情，
    是被告於本院及原審審理時所辯，取用信用卡時，有經被害人同意，授權簽附表
    編號一、二所示之簽帳單云云，無非避就之詞，不足採信。
  (三)綜上，本件事證已臻明確，被告犯行，堪以認定。
二、核被告竊取他人信用卡、冒用「張尚材」名義，偽造簽帳單行使，使人陷於錯誤
    ，而提供歌唱服務及交付酒類等商品飲用，足生損害於乙○○、簽帳商店及信用
    卡聯合中心對信用卡管理之正確性。為係犯刑法第三百二十條第一項之竊盜、同
    法第二百十六條、第二百十條之行使偽造私文書及同法第三百三十九條第一項之
    詐欺取財等罪。被告偽造署名係偽造私文書之階段行為，偽造私文書之低度行為
    ，應為行使偽造私文書之高度行為所吸收，均不另論罪，應依行使偽造私文書罪
    論處。所犯竊盜、行使偽造私文書罪及詐欺罪間，有方法結果之牽連關係，應從
    一重之行使偽造私文罪處斷。被告甲○○先後多次行使偽造私文罪犯行，時間緊
    接，所犯構成要件相同之罪，顯係基於概括犯意反覆為之，為連續犯，依法以一
    罪論，並加重其刑。
三、原審依刑法第五十六條、第二百十六條、第二百十條、第三百廿條第一項、第三
    百卅九條第一項（漏引第一項）、第五十五條（漏引）第二百十九條、罰金罰鍰
    提高標準條例第一條前段，審酌被告犯罪之動機、目的、手段、所生之危害及犯
    罪後業與被害人達成和解，有調解書影本可參等一切情狀，量處有期徒刑八月，
    附表所示各該消費所示之信用卡簽帳單上偽簽之「張尚材」署名，不問屬於犯人
    與否，應依刑法第二百十九條宣告沒收。經核其認事用法，均無違誤，量刑亦稱
    妥適，被告上訴意旨，否認部分犯罪及原審量刑過重請求從寬量刑，指摘原判決
    不當，為無理由，應予駁回。
四、據上論斷，應依刑事訴訟法第三百六十八條，判決如主文。
本案經檢察官丙○○到庭執行職務。
中      華      民      國      九十三  年      一      月      十四    日
                                臺灣高等法院臺中分院刑事第一庭
                                      審判長法  官  陳  紀  綱
                                            法  官  方  艤  駐
                                            法  官  陳  登  源
右正本證明與原本無異。
如不服本判決應於收受送達後十日內向本院提出上訴書狀，其未敘述上訴之理由者並
得於提起上訴後十日內向本院補提理由書（均須按他造當事人之人數附繕本）。
                                            書記官  林  明  冬
中      華      民      國      九十三  年      一      月      十五    日
刑法第二百十六條
行使第二百十條至第二百十五條之文書者，依偽造、變造文書或登載不實事項或使登
載不實事項之規定處斷。
刑法第二百十條
偽造、變造私文書，足以生損害於公眾或他人者，處五年以下有期徒刑。
以前項方法得財產上不法之利益或使第三人得之者亦同。
前二項之未遂犯罰之。
                                      Ａ
